【裁判字號】    97,審交易,217
【裁判日期】    980123
【裁判案由】    過失致死
【裁判全文】
臺灣高雄地方法院刑事判決           97年度審交易字第217號
公  訴  人  臺灣高雄地方法院檢察署檢察官
被      告  甲○○
上列被告因過失致死案件，經檢察官提起公訴（97年度調偵字第
357 號），嗣因被告就被訴事實為有罪陳述，經本院告知簡式審
判程序意旨並聽取公訴人及被告之意見後，本院裁定依簡式審判
程序審理並判決如下：
    主  文
甲○○因過失致人於死，處有期徒刑捌月。
    事  實
一、甲○○於民國96年11月11日22時12分許，駕駛車牌號碼2672
    -JR 號自用小客車（以下稱前開小客車），沿高雄縣大寮鄉
    ○○○路由北往南方向行駛，行經該路段275 巷口欲右轉之
    際，原應注意汽車行駛至交岔路口欲轉彎時、轉彎車應讓直
    行車先行等情事，復依當時天候晴、夜間有照明、省道柏油
    道路乾燥無缺陷、無障礙物且視距良好，並無不能注意之情
    況，猶疏未注意，竟貿然右轉行駛，適有張秀慧騎乘車牌號
    碼P5A-032 號重型機車沿該路段同向自後方駛來，因見狀後
    閃煞不及，以致不慎撞擊甲○○所駕駛前開小客車右側車身
    而當場人車倒地，因而受有頭部外傷併左側及右側硬腦膜上
    出血、顱骨骨折、腦幹衰竭、胸部挫傷、腹部挫傷併肝臟脾
    臟撕裂傷與顏面撕裂傷等嚴重傷害，嗣經送往長庚紀念醫院
    高雄分院進行救治後，仍於同年月23日11時33分許，終因上
    述右側硬腦膜上出血及腦幹衰竭等傷害引發多重器官衰竭而
    不治死亡。另甲○○於肇事後仍停留現場，於有偵查犯罪權
    限之機關及公務員發覺其犯罪前，即主動向據報前往處理之
    高雄縣政府警察局林園分局車禍處理小組員警蔡金生自承係
    其駕車發生前揭車禍並接受裁判，進而查悉上情。
二、案經高雄縣政府警察局林園分局報請台灣高雄地方法院檢察
    署檢察官偵查起訴。
    理  由
一、本件被告甲○○所犯係刑法第276 條第1 項過失致死罪，其
    法定刑為死刑、無期徒刑、最輕本刑為3 年以上有期徒刑以
    外之罪，於準備程序進行中被告就被訴事實為有罪陳述，由
    法官告知簡式審判程序要旨並聽取其與公訴人之意見，經被
    告同意適用簡式審判程序後，本院亦認無不得或不宜改依簡
    式審判程序進行之處，爰依刑事訴訟法第273 條之1 第1 項
    、第284 條之1 規定裁定進行簡式審判程序，合先敘明。
二、前揭事實，業有案發現場暨車損照片12幀，道路交通事故調
    查報告表2 份，道路交通事故現場圖、長庚紀念醫院高雄分
    院診斷證明書、台灣高雄地方法院檢察署相驗屍體證明書暨
    法醫驗斷書、台灣省高屏澎區車輛行車事故鑑定委員會鑑定
    意見書及台灣省車輛行車事故覆議鑑定委員會97年12月29日
    覆議字第0976204931號函各1 件在卷可稽，復據被告於本院
    審理中坦認上情不諱，足徵其自白核與事實相符，堪予採信
    。按汽車行駛至交岔路口欲轉彎時、轉彎車應讓直行車先行
    ，道路交通安全規則第102 條第1 項第7 款定有明文，查被
    告駕駛前開小客車原應注意上揭道路交通安全規定，且衡諸
    案發時地天候晴、夜間有照明、省道柏油道路乾燥無缺陷、
    無障礙物且視距良好，又無不能注意之情形，詎其應注意、
    能注意猶疏未注意，進而肇致本件交通事故，使被害人因此
    受有前述嚴重傷害，且於送醫後終因傷重不治死亡，是其過
    失行為與被害人死亡結果二者間具有相當因果關係，堪予認
    定。至被告雖另辯稱：依據現場車輛撞擊地點及被害人車損
    狀況等情觀之，被害人顯然亦有車輛行經無號誌交岔路口未
    能減速慢行之過失云云。惟按，我國交通相關法規訂立各種
    優先通行之標準（例如直行車優先於轉彎車、右轉車優先於
    左轉車及行人穿越道上行人優先於車輛等），立法目的乃係
    針對日常生活中各不同種類與行駛方向之車輛及行人均需廣
    泛、普遍地使用道路之情形，期能共同依循上開優先通行標
    準，俾能達到安全且順暢之行車目的，故該等優先通行權之
    存在與否，理應依據客觀情狀加以認定，要非委諸個人主觀
    判斷。查本案既無積極事證可資推斷被害人有何逾越法定行
    車速度而同屬與有過失之情事，當非可徒以被告空言辯稱被
    害人並未減速慢行云云，即遽採為其有利之認定。況且本案
    實因被告行車轉彎不慎以致侵犯被害人直行車輛之路權進而
    肇生交通事故，縱令被害人亦有過失，要仍無解於被告前揭
    過失之責。綜前所述，本件事證明確，被告犯行洵堪認定，
    應依法論科。
三、核被告甲○○所為，係犯刑法第276 條第1 項過失致死罪。
    又被告於肇事後仍停留於案發現場，並於有偵查犯罪權限之
    機關及公務員發覺其犯罪前，主動向負責處理之員警自承係
    其駕車發生前揭車禍，進而接受裁判等情，業據證人即高雄
    政府警察局林園分局車禍處理小組員警蔡金生到庭證述屬實
    ，是被告此舉當認合於自首要件，爰依刑法第62條前段規定
    減輕其刑。本院審酌被告前無犯罪紀錄，素行良好，實因一
    時不慎以致肇生本案，事後更能坦承犯行，惟參以其過失程
    度非微且無端造成被害人死亡，且案發後迄今仍未與被害人
    家屬達成和解或為適當賠償等一切情狀，量處如主文所示之
    刑，以資懲儆。
據上論斷，應依刑事訴訟法第273 條之1 第1 項、第299 條第1
項前段，刑法第276 條第1 項、第62條前段，刑法施行法第1 條
之1 ，判決如主文。
中    華    民    國    98    年    1     月    23    日
                  交通法庭    法  官    陳明呈
以上正本證明與原本無異。
如不服本判決應於收受送達後10日內向本院提出上訴書狀，並應
敘述具體理由；如未敘述上訴理由者，應於上訴期間屆滿後20日
內向本院補提理由書（均須按他造當事人之人數附繕本）「切勿
逕送上級法院」。
中    華    民    國    98    年    1     月    23    日
                              書記官    張琇晴
附錄本判決論罪科刑之法條：
中華民國刑法第二百七十六條 (過失致死罪)
因過失致人於死者，處二年以下有期徒刑、拘役或二千元以下罰
金。
從事業務之人，因業務上之過失犯前項之罪者，處五年以下有期
徒刑或拘役，得併科三千元以下罰金。


司法院資訊處製作；財團法人民間司法改革基金會備份。
